【裁判字號】    98,消債更,386
【裁判日期】    990326
【裁判案由】    更生事件
【裁判全文】
臺灣臺北地方法院民事裁定           98年度消債更字第386號
聲  請  人
即債務人    乙○○
送達代收人  甲○○
上列當事人因消費者債務清理事件聲請更生，本院裁定如下：
    主  文
聲請駁回。
聲請費用由聲請人負擔。
    理  由
一、按債務人與金融機構協商成立者，不得聲請更生或清算，但
    因不可歸責於己之事由，致履行顯有重大困難者，不在此限
    ；本條例施行前，債務人依金融主管機關協調成立之中華民
    國銀行公會會員辦理消費金融案件無擔保債務協商機制與金
    融機構成立之協商，準用前項之規定，消費者債務清理條例
    第151條第5項、第 6項分別定有明文。故債務清償方案成立
    後，應由債務人按其條件履行，惟須於其後發生情事變更，
    在清償期間收入或收益不如預期，致該方案履行困難甚或履
    行不能，因不可歸責於己，始能依本條例第151條第5項但書
    之規定聲請更生或清算。債務清償方案係經當事人行使程序
    選擇權所為之債務清理契約，債務人自應受該成立之協議所
    拘束，不得任意毀棄已成立之協商，濫用更生或清算之裁判
    上債務清理程序。又聲請更生或清算不合程式或不備其他要
    件者，法院應以裁定駁回之，但其情形可以補正者，法院應
    定期間先命補正，復為同條例第8條所明定。
二、本件聲請意旨略以：聲請人於民國97年 9月曾與金融機構成
    立前置協商，自97年10月起每月還款金額為新臺幣（下同）
    11,000元，而聲請人當時任職於研華股份有限公司，協商成
    立當時每月約有25,800元之收入，聲請人除自己之必要生活
    支出外，每月尚有房屋貸款16,000元，顯有不足，聲請人不
    得已，於98年 3月毀諾，為不可歸責於己之事由，致履行有
    重大困難，其間並不斷與債權銀行聯絡希望另訂還款條件，
    惟因雙方前已有前置協商，無法再為一致性的還款協商，只
    能與個別債權人協定還款條件，並非圖謀減免債務，為求妥
    適調整聲請人與債權人及其他利害關係人間之權利義務關係
    ，乃依消債條例聲請更生云云。
三、經查：聲請人於97年10月間，業就其積欠各金融機構之信用
    卡及信用貸款債務成立無擔保債務前置協商，與各債權銀行
    成立協商，約定自97年10月起，分172期，利率4.00%，以每
    月11,000元依各債權銀行債權金額比例清償債務，有協議書
    可稽，聲請人於協商成立後依約還款5期，嗣於98年3月間毀
    諾，亦為聲請人所自陳。聲請人雖陳稱其協商成立時每月收
    入約25,800元除生活費外，另需負擔房屋貸款16,000元，顯
    不能履行協商，故於98年 3月毀諾。惟依聲請人主張，聲請
    人之房貸支出等事實，係於聲請人與最大債權銀行協商時即
    已存在之事實，自非屬協商成立後發生情事變更，致該方案
    履行困難甚或履行不能之事由。再依其所述，聲請人所有之
    房屋，業經拍賣，故現已無房貸支出，再依聲請人提出之薪
    資帳戶影本，其98年10月及11月份之實收薪資分別為28,524
    元及30,552元，履行每月11,000之協商條件應無困難。從而
    ，本件聲請人既無不可歸責之事由，依原協商條件履行亦非
    顯有重大困難，應屬聲請更生之要件不備，且又無從補正，
    依前揭條文之意旨，自應駁回其更生之聲請，爰裁定如主文
    。
中    華    民    國    99    年    3     月    26    日
                  民事第二十二庭法      官  劉亭柏
上為正本係照原本作成
如不服本裁定，應於裁定送達後10日內，以書狀向本院提出抗告
，並繳納抗告費新臺幣1千元
中    華    民    國    99    年    3     月    26    日
                                書  記  官  黃繡琴

司法院資訊處製作；財團法人民間司法改革基金會備份。
